【裁判字號】    99,婚,60
【裁判日期】    990330
【裁判案由】    離婚
【裁判全文】
臺灣嘉義地方法院民事判決                99年度婚字第60號
原      告  甲○○
被      告  乙○○
上列當事人間請求離婚事件，本院於中華民國99年3月23日言詞
辯論終結，判決如下：
    主  文
准原告與被告離婚。
訴訟費用由被告負擔。
    事實及理由
一、原告起訴主張：兩造於民國63年間結婚，現婚姻關係仍存續
    中，嗣被告自93年10月14日即無故離家出走，經原告四處尋
    查未獲，顯係惡意遺棄原告在繼續狀態中，且兩造已無何夫
    妻情份，實難繼續維持婚姻關係，為此，爰依民法第1052條
    第1項第5款及第2項規定訴請離婚。並提出戶籍謄本1份為證
    ，及聲請訊問證人黃永承。
二、被告則以下列等語，資為抗辯：不同意離婚，小孩已經長大
    那需生活費，且伊不可能2、30年都未給生活費，兩造自94
    年分居，原告與兒子同住，原告有第三者，被伊遇見過，只
    是沒有證據等語。
三、查兩造於63年間結婚，子女均已成年，現婚姻關係仍存續中
    之事實，有原告提出之戶籍謄本在卷可稽，自堪信原告之主
    張為真實。
四、按民法第1052條第2項規定，有前項以外之重大事由，難以
    維持婚姻者，得請求離婚。是否有難以維持婚姻之重大事由
    ，判斷標準為婚姻是否已生破綻而無回復之希望，此不可由
    原告已喪失維持婚姻意欲之主觀面加以認定，而應依客觀的
    標準，即難以維持婚姻之事實，是否已達於倘處於同一境況
    ，任何人均將喪失維持婚姻希望之程度以決之。又婚姻係以
    經營夫妻共同永久生活為目的，其之本質則係建立在誠摯、
    互信、互諒、互愛之基礎上，若夫妻無法共同生活，致此誠
    摯基礎嚴重動搖甚或流失殆盡，即屬民法第1052條第2項前
    段所稱之難以維持婚姻之重大事由。又夫妻均有民法第1052
    條第1項所定情形之一時，雙方各得向法院請求離婚，不能
    以請求之一方亦有判決離婚原因，即謂其不得訴請離婚；同
    條第2項但書規定難以維持婚姻之重大事由應由夫妻之一方
    負責者，僅他方得請求離婚，係為公允而設，故難以維持婚
    姻之重大事由，夫妻雙方均須負責時，應比較衡量雙方之有
    責程度，僅責任較輕之一方，得向責任較重之他方請求離婚
    ，有責程度相同時，雙方均得請求離婚，始符公平（最高法
    院90年度台上字第2215號判決要旨參照）。經查：
（一）兩造分居已約6年之事實，為兩造所不爭執，並經證人即
      兩造所生之子黃永承到庭證稱：「（問：兩造何時分居？
      ）原本住中正路，後來我爸爸賣掉，我怕沒有地方住，我
      才買新的房子，被告住何時我不知道。分居約6年，這6年
      我都不知道爸爸住何處。」、「（問：為何離家？）我
      找不到理由是什麼。之前爸爸比較喜歡賭博，現在我不清
      楚，反正錢都花光。」、「（問：這六年有無找過媽媽？
      ）沒有。調解後才見面。是這六年來第一次見面。」等語
      （見本院99年3月23日言詞辯論筆錄），足認兩造確已分
      居約6年，且互相無往來乙情，應堪認定。然夫妻偶有爭
      執亦在所難免，且雖時隔約6年，尚難以此即認兩造之情
      感全無挽回餘地。本院乃諭知兩造就其等婚姻問題進行商
      談，然兩造不惟未就其等之婚姻問題有所協談，甚且在開
      庭中相互指責對方之不是，可知兩造之婚姻所賴以維持之
      誠摯互信、相互扶持等基礎已蕩然無存。
（二）又參諸原告離婚之意甚堅，加以兩造當庭對(1)被告是否2
      、30年均未負擔家中生活費用？(2)原告有無外遇？等問題
      ，於庭上爭吵不休，是實難期待兩造日後仍能共營夫妻生
      活而不心存芥蒂，足認兩造對於夫妻情份毫無尊重及愛惜
      之意，感情破裂難以癒合，益證兩造主觀上不願再繼續婚
      姻關係，已喪失改善婚姻關係之意願，益得明證。準此，
      兩造分居已約6年之期間，均未有何積極挽回婚姻之舉，
      且對家庭均毫無責任感，是兩造共同生活之婚姻目的既已
      不能達成，又無改善婚姻關係之主觀意願，且處理紛爭時
      均未能本於互信、互敬及互諒之基礎，堪認兩造之婚姻確
      已生破綻達難以維持之程度，要無繼續維持共同生活以獲
      得安全、幸福及滿足之可能，核屬民法第1052條第2項所
      定難以維持婚姻之重大事由；而其事由之發生，實係因被
      告無故離家，且兩造於分居期間均未有何盡力挽回彼此婚
      姻之情，加以兩造間未能互相體諒，以及兩造欠缺良性之
      溝通，對婚後究應共同居住於何處毫無共識，復缺乏共同
      維繫婚姻生活之誠意所致，與夫妻間應協力保持其家庭生
      活之圓滿、安全及幸福之宗旨大相逕庭，依其情事，應認
      被告可歸責之程度較高，揆諸前揭說明，原告本於民法第
      1052條第2項，請求裁判離婚，為有理由，應予准許。
（三）按離婚係形成之訴，原告縱主張數個法定事由，因僅有單
      一之聲明，法院就其中一事由已為原告勝訴之判決，因離
      婚目的已達，就其餘事由即不再審究。本院既認原告依民
      法第1052條第2項之規定請求離婚為有理由，有如上述，
      因離婚目的已達，則原告另主張依據民法第1052條第1項
      第5款規定訴請離婚，核無再予審酌之必要，附予敘明。
五、本件為判決基礎之事證已臻明確，兩造其餘攻擊防禦及立證
    方法，核於判決結果不生影響，毋庸一一審究論述，附此敘
    明。
六、據上論結，本件原告之訴為有理由，依民事訴訟法第78條，
    判決如主文。
中    華    民    國    99    年    3     月    30    日
                      家事法庭法  官  黃仁勇
以上正本係照原本作成。
如對本判決上訴，須於判決送達後20日之不變期間內，向本院提
出上訴狀
                              書記官  孫靜芳
中    華    民    國    99    年    3     月    30    日

司法院資訊處製作；財團法人民間司法改革基金會備份。
